臺灣橋頭地方法院刑事裁定
    111年度單禁沒字第320號
聲  請  人  臺灣橋頭地方檢察署檢察官
受  刑  人  李東昇



上列聲請人因被告違反毒品危害防制條例案件，聲請宣告沒收（
111年度執聲字第933號），本院裁定如下：
    主  文
扣案之如附表編號1、2所示之物均沒收銷燬之；扣案之如附表編
號3至9所示之物均沒收之。
    理　由
一、聲請意旨略以：該署111年度執聲字第933號受刑人即被告李
    東昇(下稱被告)違反毒品危害防制條例案件，業經最高法院
    以110年度台上字第4855號判決駁回上訴確定；㈠扣案如附表
    編號1、2所示之物，其檢驗結果含有毒品，係屬毒品危害防
    制條例第18條第所定之違禁物，依刑法第40條第2項之規定
    ，聲請宣告沒收銷燬之。㈡另扣案之如附表編號3至9所示之
    物，則係專供被告施用毒品所用之物，且為被告所有，應屬
    供被告犯罪所用之物，但被告上開施用第一、二級毒品犯行
    ，經判決公訴不受理確定，爰依刑法第40條第3項之規定，
    聲請單獨宣告沒收等語。
二、按違禁物得單獨宣告沒收；單獨宣告沒收由檢察官聲請違法
    行為地、沒收財產所在地或其財產所有人之住所、居所或所
    在地之法院裁定之，刑法第40條第2 項、刑事訴訟法第455
    之34條分別定有明文。查本件被告居所及扣案如附表所示之
    之物品所在地，均在本院轄區，故本院就本件聲請自有管轄
    權，合先敘明。
三、次按查獲之第一、二級毒品及專供製造或施用毒品之器具，
    不問屬於犯罪行為人與否，均沒收銷燬之；又違禁物或專科
    沒收之物得單獨宣告沒收，毒品危害防制條例第18條第1 項
    前段及刑法第40條第2 項分別定有明文。又按供犯罪所用、
    犯罪預備之物或犯罪所生之物，屬於犯罪行為人者，得沒收
    之」；刑法第38條第2項、第3項之物、第38條之1第1項、第
    2項之犯罪所得，因事實上或法律上原因未能追訴犯罪行為
    人之犯罪或判決有罪者，得單獨宣告沒收，刑法第38條第2 
    項前段及第40條第3項分別亦有明定。 
四、經查：
  ㈠被告李東昇前於民國108年1月2日凌晨0時許，在其位於高雄
    市○○區○○路0○0號之住處內，以針筒注射之方式施用海洛因1
     次，並以玻璃球隔火燒烤並吸食煙霧之方式，施用甲基安
    非他命1次，嗣於同年月3日上午8時許，為警前往其位於高
    雄市○○區○○路0○0號之住處進行搜索，當場查扣如附表所示
    之物品等物。而被告前揭施用第一級毒品海洛因及第二級毒
    品甲基安非他命犯行，經本院以108年度訴字第325號判決公
    訴不受理，嗣經臺灣高等法院高雄分院以110年度上訴字第5
    號判決駁回上訴而確定等情，有上開刑事判決及臺灣高等法
    院被告前案紀錄表各1份在卷足憑，並經本院核閱相關偵查
    及審判案卷確認無訛，先予敘明。
　㈡是以，本件既因被告上開犯行經判處公訴不受理確定在案，
    從而，堪認有刑法第40條第3項所定法律上未能追訴其犯罪
    之情形。
　㈢又扣案之如附表編號1所示之毒品3包，經檢驗確均含第一級
    毒品海洛因成分，此有法務部調查局108年3月7日調科壹字
    第10823005071號濫用藥物實驗室鑑定書1份在卷可按，及扣
    案之如附表編號2所示之毒品4包，經檢驗均含第二級毒品甲
    基安非他命成分，有高雄醫學大學附設中和紀念醫院109年2
    月27日檢驗醫學部毒物室濫用藥物檢驗報告(詳訴卷第147至
    153頁），而被告審判中供稱均為其施用毒品所剩等語（詳
    訴卷第403頁），故該等毒品分別係屬毒品危害防制條例第2
    條第2項第1款、第2款所規定之第一級毒品及第二級毒品，
    依同條例之規定，不得非法持有，而屬違禁物，故均應依毒
    品危害防制條例第18條第1 項前段之規定，不問屬於犯罪行
    為人所有，均宣告沒收銷燬之；另包裝上開第一級毒品及第
    二級毒品之包裝袋各1只，因均與其上所殘留之第一級毒品
    、第二級毒品難以析離，且無析離之實益與必要，應分別視
    同為查獲之第一級毒品、第二級毒品，一併依上揭規定，併
    予宣告沒收銷燬之。至鑑驗耗損之第一級毒品及第二級毒品
    部分，既均已因鑑驗而滅失，爰不另沒收銷燬之宣告，併此
    敘明。
  ㈣另扣案之如附表編號3至9所示之物，均為被告所有等情，業
    經被告於警詢中供承明確（詳警一卷第3頁），而被告業於
    審判中供稱：吸食器、分裝鏟、止血帶，均為其施用毒品所
    用之物；海洛因殘渣袋，則為其施用海洛因所剩；未使用之
    注射針筒，則為伊預備供自己施用海洛因所用；分裝夾鏈袋
    ，係預計用來分裝甲基安非他命供自己吸食毒品所用等語（
    詳訴卷第403、404頁）；由此可見上開物品均為供被告為施
    用毒品所用或預備用之物，故均應依刑法第38條第2項前段
    之規定，均宣告沒收。
　㈤綜上所述，聲請人本件聲請，核屬有據，應予准許。　　
五、依刑事訴訟法第455條之36第2項，毒品危害防制條例第18條
    第1項前段，刑法第38條第2項前段、第40條第2項、第3項，
    裁定如主文。
中　　華　　民　　國　　111 　年　　11　　月　　28　　日
                  刑事第四庭      法　官  許瑜容
以上正本證明與原本無異。
如不服本裁定，應於送達後5 日內，向本院提出抗告狀。
中　　華　　民　　國　　111 　年　　11　　月　　28　　日
                                  書記官  周素秋
附表：
編號 扣案物品名稱       備      註 1 第一級毒品海洛因叁包（各含包裝袋壹只) 檢驗後淨重共為叁點柒伍公克 2 第二級毒品甲基安非他命肆包（各含包裝袋壹只) 檢驗後淨重各為零點貳玖陸公克、壹點柒參陸公克、壹點陸捌捌公克、零點伍壹壹壹公克 3 寶特瓶吸食器貳組  4 玻璃瓶吸食器貳組   5 自製分裝鏟(吸管)貳組   6 海洛因殘渣袋肆個   7  未使用注射針筒伍拾貳支   8 分裝夾鏈袋壹包   9 止血帶壹條